【裁判字號】    99,易,1785
【裁判日期】    990827
【裁判案由】    詐欺
【裁判全文】
臺灣臺北地方法院刑事判決              99年度易字第1785號
公  訴  人  臺灣臺北地方法院檢察署檢察官
被      告  甲○○
上列被告因詐欺案件，經檢察官提起公訴（99年度偵字第13435
號），本院判決如下：
    主  文
甲○○幫助意圖為自己不法之所有，以詐術使人將本人之物交付
，處拘役伍拾日，如易科罰金，以新臺幣壹仟元折算壹日。
    事  實
一、甲○○主觀上可預見提供自己之金融帳戶資料予他人使用，
    將幫助他人作為實施詐欺取財之財產性犯罪收取款項工具，
    竟仍基於縱有人以其帳戶實施詐欺犯罪，亦不違背其本意之
    幫助詐欺犯意，仍於民國99年3月2日某時許，將其所申登及
    持用之第一銀行木柵分行帳號00000000000號帳戶之提款卡
    及密碼，以郵寄方式提供予收購帳戶之詐欺集團成員。嗣該
    人所屬詐騙集團之成員取得上開存摺、提款卡及密碼後即意
    圖為自己不法所有，旋於同年3月7日15時許，以電話向乙○
    ○佯稱錯誤設定分期付款云云，使乙○○因而陷於錯誤，依
    指示至自動櫃員機前操作匯款，匯入新臺幣（下同）12,745
    元至前揭上開帳戶內，而前開款項旋於同日為詐騙集團成員
    提領一空。嗣經乙○○發覺有異乃報警處理，而循線查悉上
    情。
二、案經乙○○訴由臺北市政府警察局大安分局報告臺灣臺北地
    方法院檢察署檢察官偵查起訴。
    理  由
壹、程序部分：
    按被告以外之人於審判外之言詞或書面陳述，除法律有規定
    者外，不得作為證據；又被告以外之人於審判外之陳述，雖
    不符合同法第159條之1至第159條之4之規定，但經當事人於
    審判程序同意作為證據，法院審酌該言詞陳述或書面陳述作
    成時之情況，認為適當者，亦得為證據。當事人、代理人或
    辯護人於法院調查證據時，知有第159條第1項不得為證據之
    情形，而未於言詞辯論終結前聲明異議者，視為有前項之同
    意，刑事訴訟法第159條第1項及第159條之5分別定有明文。
    本判決下列所引用之證據資料，均經依法踐行調查證據程序
    ，當事人於本院言詞辯論終結前亦未聲明異議，本院審酌證
    據資料製作時之情況，均無違法不當及證明力明顯過低之瑕
    疵，亦查無依法應排除其證據能力之情形，認以之作為證據
    應屬適當，皆有證據能力。
貳、實體部分：
一、訊據被告甲○○固坦承本件第一銀行木柵分行帳號00000000
    000號帳戶為其申設，惟矢口否認有何幫助詐欺犯行，辯稱
    ：就如我之前調查的時候所陳述的內容，那些人我不認識，
    我是要貸款，所以把我的帳戶寄給羅代書，密碼的部份，那
    時候他是說要做財力證明，我是相信他們是專門在辦的人，
    羅代書是說是要做財力證明用的云云。經查：
  (一)被告於90年5月9日，向第一銀行木柵分行申請開設上開帳戶
    等情，業經被告坦承無訛，並有被告上開帳戶之開戶資料及
    交易明細在卷可按（見99年度偵字第13435號偵查卷第23至
    27頁），且被害人乙○○於99年3月7日，接獲不詳之詐欺集
    團成員來電表示乙○○佯稱因其購物付款有誤，將遭按月扣
    款，須至提款機操作解除分期付款設定等語，被害人不疑有
    他，遂依指示於同日，前往自動櫃員機前操作，自其帳戶內
    轉出金額12,745元之款項至被告上開帳戶內等情，業經乙○
    ○於警詢指訴綦詳（見前揭偵查卷第4頁及背面），復有被
    害人郵局帳戶交易明細表1紙及被告上開帳戶之歷史交易查
    詢表1紙在卷可稽（見前揭偵查卷第11頁及本院卷第23至37
    頁），足認詐騙集團成員確有使用被告之帳戶收取詐欺款項
    。
  (二)按金融存款帳戶，事關存戶個人財產權益之保障，屬個人理
    財之工具，若該帳戶之存摺與金融卡、密碼相結合，則專屬
    性、私密性更形提高，除非本人或與本人具密切親誼關係者
    ，難認有何正當理由可自由流通使用，稍具通常社會歷練與
    經驗法則之一般人亦均應妥為保管該等物品，縱有特殊情況
    一般人亦均有應妥善保管上開物件，防止被他人冒用之認知
    ，縱須將該等物品交付與自己不具密切親誼之人時，亦必深
    入瞭解該他人之可靠性與用途，以防止遭他人違反自己意願
    使用或不法使用之常識，且存摺、金融卡等有關個人財產、
    身分之物品，如淪落於不明人士手中，極易被利用為與財產
    有關之犯罪工具，此為一般社會大眾所知悉。且近來以各種
    理由，撥打至一般民眾家裡，佯稱退稅、欠款、查詢帳戶、
    中獎等方式詐欺取財之犯罪類型層出不窮，而該等犯罪，多
    數均利用人頭帳戶作為出入帳戶，已經媒體廣為披載，被告
    係成年之人，對此應知之甚詳，竟仍將其所有之前開銀行帳
    戶之存摺、金融卡及密碼等金融機構帳戶資料交付未曾謀面
    自稱「羅先生」之人，而被利用為犯詐欺取財罪之出入帳戶
    使用，依卷內事證，雖無證據證明被告知悉詐欺集團成員如
    何犯罪，惟該等詐欺成員將被告交付之帳戶供作提領詐騙款
    項之用，當為被告所能預見，且其發生顯然並不違反被告之
    本意。被告雖辯稱因其欲辦理貸款，對方表示製作財力證明
    ，方將上開帳戶之存摺、金融卡及密碼寄予對方辦理貸款云
    云，然被告若果係欲辦理貸款，縱有可能須存摺等財力證明
    ，但亦僅須交付影本即可，又何庸將其存摺原本連同金融卡
    交付他人，又何庸將密碼同時告知他人，且被告除交付上開
    帳戶資料外，並未填寫個人基本資料或提出貸款申請書，是
    被告所為實與一般申請貸款之常情有悖。況詐騙集團以他人
    帳戶供作款項出入之帳戶，衡諸常情，通常會先取得帳戶所
    有人之同意才使用，否則一旦帳戶所有人掛失，被害人匯入
    之款項即遭凍結無法提領，帳戶所有人反可輕易辦理補發存
    摺、金融卡、變更印鑑、密碼，將款項提領一空，詐騙集團
    自不可能冒此風險，益證被告前開所辯，顯然重大悖於常情
    而不足採信
  (三)至於被告提供電話通聯記錄之部分，並無從證明通聯之內容
    或用意為何，亦無礙於上述被告可預見將提款卡與密碼交予
    他人，將會因此幫助他人從事詐欺行為而用以隱匿或掩飾詐
    騙之犯罪所得，致使被害人及警方一時追查無門號可能性之
    認定。
  (四)綜上，被告上開所辯，顯為卸責之詞，不足採信。本案事證
    明確，被告犯行堪以認定，應予依法論科。
二、論罪科刑
  (一)按刑法上之幫助犯，係對於犯罪與正犯有共同之認識，以幫
    助之意思，對於正犯資以助力，而未參與實施犯罪之行為者
    而言。因此如未參與實施犯罪構成要件之行為，且係出於幫
    助之意思提供助力，即屬幫助犯，而非共同正犯。被告基於
    幫助之犯意，提供詐騙集團成員上開金融卡及告知密碼，以
    供其施用詐術，已如前述。詐騙集團成員利用被告之幫助，
    使被害人在遭施用詐術後陷於錯誤，而匯款至被告提供之帳
    戶，足見被告僅係參與詐欺罪構成要件以外之行為，且並無
    證據證明被告係以正犯而非以幫助犯之犯意參與犯罪，應認
    其所為係幫助犯而非正犯行為。是核被告所為，係犯刑法第
    339條第1項、第30條第1項詐欺取財罪之幫助犯。被告幫助
    他人犯上開詐欺取財罪，爰依刑法第30條第2項之規定，按
    正犯之刑減輕之。
  (二)爰審酌被告於詐騙集團猖獗橫行，報章雜誌一再報導詐騙集
    團使用人頭帳戶犯罪之情形下，仍將金融機構帳戶提供他人
    使用之犯罪動機、目的，其提供帳戶助長詐騙集團犯罪，增
    加政府查緝此類犯罪之困難，更因而危害他人財產法益及社
    會秩序，所害非輕，暨犯後否認犯行之態度等一切情狀，量
    處如主文所示之刑，並諭知易科罰金之折算標準。
據上論斷，應依刑事訴訟法第299條第1項前段，刑法第339條第
1項、第30條第1項、第2項、第41條第1項前段，刑法施行法第1
條之1，判決如主文。
本案經檢察官高維駿到庭執行職務。
中    華    民    國    99    年    8     月    27    日
                  刑事第七庭    審判長法  官  林庚棟
                                      法  官  林勇如
                                      法  官  章曉文
以上正本證明與原本無異。
如不服本判決應於收受送達後10日內向本院提出上訴書狀，並應
敘述具體理由；其未敘述上訴理由者，應於上訴期間屆滿後20日
內向本院補提理由書（均須按他造當事人之人數附繕）「切勿逕
送上級法院」。
                                      書記官  林義盛
中    華    民    國    99    年    8     月    27    日
附錄本案論罪科刑法條：
中華民國刑法第339條
意圖為自己或第三人不法之所有，以詐術使人將本人或第三人之
物交付者，處5年以下有期徒刑、拘役或科或併科1,000元以下罰
金。
以前項方法得財產上不法之利益或使第三人得之者，亦同。
前二項之未遂犯罰之。

司法院資訊處製作；財團法人民間司法改革基金會備份。
